【裁判字號】    99,監宣,44
【裁判日期】    990430
【裁判案由】    監護宣告
【裁判全文】
臺灣臺南地方法院家事裁定              99年度監宣字第44號
聲  請  人  丙○○
代  理  人  乙○○
相  對  人  甲○○
關  係  人  丁○○
上聲請人聲請對甲○○為監護宣告事件，本院裁定如下：
    主      文
宣告甲○○（男，民國○○年○月○日生，身分證統一編號：Ｚ
000000000號）為受監護宣告之人。
選定丙○○（女，民國八年三月十日生，身分證統一編號：Ｚ0
00000000號）為受監護宣告之人甲○○之監護人。
指定丁○○（女，民國○○○年○○月○○日生，身分證統一編
號：Ｚ000000000號）為會同開具財產清冊之人。
聲請程序費用由受監護宣告之人甲○○負擔。
    理      由
一、本件聲請意旨略以：聲請人丙○○之弟甲○○於民國98年12
    月30日因車禍受傷，致不能為意思表示或受意思表示，或不
    能辨識其意思表示之效果，有奇美醫院柳營分院診斷證明書
    1件可證，爰依民事訴訟法第597條以下之規定，聲請鈞院准
    予裁定對相對人甲○○為監護宣告，並指定聲請人丙○○為
    甲○○之監護人等語。
二、按對於因精神障礙或其他心智缺陷，致不能為意思表示或受
    意思表示，或不能辨識其意思表示之效果者，法院得因本人
    、配偶、四親等內之親屬、最近一年有同居事實之其他親屬
    、檢察官、主管機關或社會福利機構之聲請，為監護之宣告
    ，民法第14條第1項定有明文。
三、經查，丙○○係甲○○之姊姊之事實，有聲請人所提戶籍謄
    本、中華民國國民身分證各2件附卷可稽，並經聲請人代理
    人到庭陳述明確，是聲請人為甲○○之四親等內親屬，伊為
    本件聲請，自屬合法。又查，聲請人主張甲○○於98年12月
    30日因車禍受傷之事實，亦據提出奇美醫院柳營分院診斷證
    明書1件為證，且經本院審驗相對人甲○○之精神狀況，認
    其現意識仍欠清，自我照顧能力明顯不足，日常生活需他人
    24小時協助幫忙，對外界之反應、思考能力、自己行為之利
    害得失之意思能力及認知、理解判斷能力均有明顯缺陷，相
    對人甲○○無法自己處分財產，此有監護宣告訊問筆錄可憑
    ；再斟酌鑑定人即行政院衛生署台南醫院黃隆山醫師鑑定結
    果認定：「6.醫學上的診斷：診斷名：腦病變後遺症。7.現
    在身心狀態：身體狀態、精神狀態：一般醫學檢查：個案意
    識呈半昏迷狀態，對問話無法回答，必須靠鼻胃管幫忙進食
    ，靠呼吸器幫忙呼吸，四肢變形無力，無法自我行動，大小
    便及個人衛生須他人完全協助。精神檢查方面：個案的注意
    力、判斷能力、對人、時、地的定向感、記憶能力、計算能
    力及抽象思考能力均有明顯缺失。8.有關判斷能力判定之意
    見：不能管理處分自己財產。判斷的根據：個案的認知能力
    有明顯缺陷。9.回復可能性說明：個案回復可能性之機率很
    低。10.鑑定判定及說明：【鑑定結果說明】綜合一般醫學檢
    查及精神檢查之情形，這是一個腦病變後遺症的個案，個案
    現在意識仍不清，個案自我照顧能力呈明顯不足，個案的精
    神狀態應達不能為意思表示或受意思表示。【鑑定判定】(1)
    基於受鑑定人有精神上之障礙（植物人），其程度重大不能
    管理處分自己的財產，且回復之可能性低。(2)精神障礙之程
    度係不能為意思表示或受意思表示，可為監護宣告。」等語
    ，有本院訊問筆錄及成年監護鑑定書在卷可佐。綜上所述，
    本件相對人甲○○因精神障礙，已達不能為意思表示或受意
    思表示之程度，爰依法宣告甲○○為受監護宣告之人。
四、再按受監護宣告之人應置監護人；法院為監護之宣告時，應
    依職權就配偶、四親等內之親屬、最近一年有同居事實之其
    他親屬、主管機關、社會福利機構或其他適當之人選定一人
    或數人為監護人，並同時指定會同開具財產清冊之人；法院
    選定監護人時，應依受監護宣告之人之最佳利益，優先考量
    受監護宣告人之意見，審酌一切情狀，並注意下列事項：一
    受監護宣告之人之身心狀態與生活及財產狀況。二受監護宣
    告人與其配偶、子女或其他共同生活之人間之情感狀況。三
    監護人之職業、經歷、意見及其與受監護宣告之人之利害關
    係。四法人為監護人時，其事業之種類與內容，法人及其代
    表人與受監護宣告之人之利害關係。修正後之民法第1110條
    、第1111條第1項、第1111條之1定有明文。查受監護宣告之
    人甲○○未婚，無配偶及子女，聲請人丙○○為甲○○之姊
    姊，此有戶籍謄本在卷供參，聲請人與甲○○份屬姊弟，關
    係密切，且丙○○有意願擔任甲○○之監護人，加以受監護
    宣告之人甲○○受傷後均由丙○○照顧，此有本院訊問筆錄
    在卷可考，本院綜參上情，認由聲請人丙○○負責護養及照
    顧甲○○並管理其財產，應能符合甲○○之最佳利益，自屬
    適當之人選，以此，爰選定聲請人丙○○為甲○○之監護人
    。又關於會同開具財產清冊之人部分，因受監護宣告人甲○○之親屬僅有姊姊一人即聲請人，本院乃依職權函請台南縣
    政府社會處指派社工擔任受監護宣告人甲○○之會同開具財
    產清冊之人，台南縣政府同意指派丁○○社工員擔任，此有
    台南縣政府99年4月28日府社身字第0990101436號函在卷可
    稽，茲審酌丁○○為台南縣政府社會處身心障礙福利科約用
    社工員，丁○○於本件監護宣告事件，與甲○○亦無利害關
    係，則由丁○○擔任會同開具財產清冊之人並無不妥，爰併
    指定關係人丁○○為會同開具財產清冊之人。
五、依民事訴訟法第608條第1項，裁定如主文。
中    華    民    國    99    年    4     月    30    日
                  家事法庭  法  官  林富郎
以上正本證明與原本無異。
如不服本裁定關於選定監護人及指定會同開具財產清冊之人等部
分，應於送達後十日內向本院提出抗告狀（附具繕本），並繳納
抗告費新臺幣壹仟元；其餘關於宣告監護之部分，不得抗告。
中    華    民    國    99    年    4     月    30    日
                            書記官  劉毓如

司法院資訊處製作；財團法人民間司法改革基金會備份。
